【裁判字號】    95,訴,746
【裁判日期】    951227
【裁判案由】    第三人異議之訴
【裁判全文】
臺灣彰化地方法院民事判決  95年度訴字第746號
原      告  戊○○
訴訟代理人  李淵源律師
被      告  超揚百貨股份有限公司
法定代理人  丙○○
訴訟代理人  甲○○
上列當事人間第三人異議之訴事件，本院於民國95年12月13日言
詞辯論終結，判決如下：
    主  文
本院九十五年度執全字第三七二號假扣押強制執行事件，就原告
所有如附表所示動產部分所為之強制執行程序應予撤銷。
訴訟費用由被告負擔。
    事實及理由
甲、程序方面：
    按訴狀送達後，原告不得將原訴變更或追加他訴。但被告同
    意者或擴張或減縮應受判決事項之聲明者，不在此限。被告
    於訴之變更或追加無異議，而為本案之言詞辯論者，視為同
    意變更或追加，民事訴訟法第255 條第1 項第1 、2 款、第
    2 項分別定有明文。本件原告起訴原求為判決：本院95年度
    執全字第372 號假扣押強制執行事件，就原告所有標籤秤7
    台、冷凍櫃21台、冷凍櫃1 批、冷凍臥櫃6 台、冷凍臥櫃6
    台、鮮魚精肉櫃10台、日配乳品櫃6 台、青果蔬菜櫃3 台、
    電腦及週邊設備1 式、監視通訊器材1 組、食品發酵箱1 批
    等動產部分所為之強制執行程序應予撤銷，嗣於起訴狀繕本
    送達被告後，於本院民國95年10月27日言詞辯論期日，以書
    狀將上開聲明變更為：本院95年度執全字第372 號假扣押強
    制執行事件，就原告所有如附表所示開放型展示櫃12呎18台
    、開放型展示櫃6 呎4 台、電子磅秤2 台等動產部分所為之
    強制執行程序應予撤銷，上開聲明之變更，核屬減縮應受判
    決事項之聲明，且被告於訴之變更無異議而為本案之言詞辯
    論，視為同意，核與首揭規定相符，應予准許，合先敘明。
乙、實體方面：
一、原告主張：如附表所示之動產係原告以新台幣（下同）1,19
    6,998 元之價金向訴外人泉嘉富企業有限公司（下稱泉嘉富
    公司）購買，並經泉嘉富公司經理乙○○點交完成，惟因找
    不到地方存放，故暫時寄放泉嘉富公司，並借予泉嘉富公司
    使用，然附表所示動產已屬原告所有。詎被告竟指為其債務
    人泉嘉富公司所有，並聲請本院以95年度執全字第372 號假
    扣押強制執行事件查封在案，爰依強制執行法第15條規定，
    提起本訴等語。並聲明：如主文所示。
二、被告則以：原告所提之動產讓渡書係原告與泉嘉富公司通謀
    虛偽而簽立，其目的不外乎係脫產避免泉嘉富公司財產遭查
    封，渠等間並無買賣之真意，蓋本院查封時，乙○○並未主
    張附表所示動產業已出賣，且於95年7 月13日向執行法院陳
    報將附表所示動產遷移至他處保管，另原告迄未提出給付讓
    渡價金之證據資料，況原告有無能力付款，亦尚待調查。而
    泉嘉富公司於95年2 月12日已停止營業，故無借用附表所示
    動產之必要，並徒增管理累贅及場租費用之支出，是原告主
    張暫借泉嘉富公司使用云云，顯非合理，不足採信。再被告
    否認附表所示之動產與本院95年度執全字第372 號強制執行
    事件查封之標的物相同。退步言，縱認原告與泉嘉富公司並
    非通謀虛偽意思表示，而屬有效，然依讓渡書第3 條之約定
    ，甲方收受訂金後，乙方即得先行使用管理該動產，並於支
    付尾款後即擁有動產所有權。據此約定，則原告取得附表所
    示動產之要件應為「付清買賣價款」，遍觀起訴狀及其證物
    資料，均未見原告提出付款之憑證，從而，原告應就其已付
    清買賣價金之事實負證明之責。退萬步言，倘原告能證明其
    已給付全數買賣價金之事實，然動產物權之讓與以交付為生
    效要件，本件原告縱與泉嘉富公司有買賣之合意，但原告仍
    須經由讓與之合意及交付之方式，始能取得所有權，惟附表
    所示動產放置於和美鎮○○路72巷33號建物，足徵仍尚未交
    付原告，原告自尚未取得所有權，則其主張為附表所示動產
    之所有人，即無足採等語，資為抗辯。並聲明：原告之訴駁
    回。訴訟費用由原告負擔。
三、得心證之理由：
（一）按稱買賣者，謂當事人約定一方移轉財產權於他方，他方
      支付價金之契約，民法第345 條第1 項定有明文。又動產
      所有權之移轉，以交付為生效要件，亦為同法第761 條所
      明定。本件原告主張附表所示動產係其向泉嘉富公司購買
      而取得所有權，惟此為被告所否認，原告自應舉證證明其
      與泉嘉富公司間就附表所示動產有買賣之意思表示合致，
      且泉嘉富公司已將附表所示動產交付。
（二）經查，原告主張其與泉嘉富公司間就附表所示動產有買賣
      之意思表示合致，業據其提出動產讓渡書及泉嘉富公司開
      立之統一發票為證。按私文書經本人或其代理人簽名、蓋
      章或按指印或有法院或公證人之認證者，推定為真正，民
      事訴訟法第358 條第1 項定有明文，上開動產讓渡書業於
      95年2 月17日經民間公證人郭俊麟認證在案，有認證書在
      卷可稽，依上開規定，該動產讓渡書即推定為真正。再該
      動產讓渡書確係原告與泉嘉富公司登記負責人丁○○簽署
      ，並據證人丁○○證述屬實。且原告於95年2 月15日簽署
      動產讓渡書後，依序於95年2 月15日、95年2 月21日、95
      年2 月26日匯款300,000 元、600,000 元、296,998 元，
      計1,196,998 元至泉嘉富公司在華南商業銀行和美分行開
      設之帳戶內，有華南商業銀行和美分行95年11月2 日95華
      美存字第253 號函檢送之存款往來明細表在卷可稽，是原
      告主張業已將買賣價金全數交付泉嘉富公司等語，信而有
      徵，應可採信，反之，被告辯稱：原告迄未提出給付讓渡
      價金之證據資料，渠等間之買賣為通謀虛偽意思表示云云
      ，要屬無據。是原告與泉嘉富公司間就附表所示動產確有
      買賣之意思表示合致，洵屬無疑。
（三）再者，原告與泉嘉富公司簽訂動產讓渡書後，就原告買受
      如附表所示動產業經泉嘉富公司經理即實際經營人乙○○
      點交完畢，然因原告希望在泉嘉富公司原址經營超市，故
      將附表所示動產暫放泉嘉富公司，算是借予泉嘉富公司使
      用等情，已據證人乙○○證述在卷，是附表所示動產已交
      付原告收受無訛，惟僅暫放泉嘉富公司，並借予泉嘉富公
      司使用而已，故原告主張：業經乙○○點交完成，惟因找
      不到地方存放，故暫時借予泉嘉富公司使用等語，亦堪予
      採信。被告雖辯稱：泉嘉富公司於95年2 月12日已停止營
      業，故無借用附表所示動產之必要，並徒增管理累贅及場
      租費用之支出，另泉嘉富公司於95年7 月13日向執行法院
      陳報將附表所示動產遷移至彰化縣和美鎮○○路72巷33號
      建物保管，故並未完成交付云云，惟原告取得附表所示動
      產所有權後，希將所有物放置何處，係原告之權利，僅須
      放置處所所有人或管理權人同意即可，是自不得以泉嘉富
      公司已於95年2 月12日停止營業，即謂原告不得將附表所
      示動產暫放泉嘉富公司；另泉嘉富公司於95年7 月13日向
      執行法院陳報將附表所示動產遷移至彰化縣和美鎮○○路
      72巷33號建物保管，固有陳報狀附卷足憑，惟此為查封物
      保管人泉嘉富公司應負之陳報義務，而附表所示動產於原
      告與泉嘉富公司於95年2 月15日簽署動產讓渡書後即已點
      交完成，已如前述，縱事後附表所示動產經法院查封並交
      付泉嘉富公司保管，且泉嘉富公司復將之遷移至他處，亦
      無從阻卻先前因泉嘉富公司已將附表所示動產交付原告而
      由原告取得所有權效力之發生。
（四）又原告94年度綜合所得申報為759,800 元，其名下有房屋
      1 筆、土地2 筆、汽車1 輛、投資14筆，此有財政部台灣
      省中區國稅局台中縣分局95年11月15日中區國稅中縣二字
      第095004 7450 號函檢送之94年度綜合所得稅結算申報書
      及財政部台灣省中區國稅財產歸屬資料清單附卷足按，足
      認原告並非係無資力出資1,196,998 元向泉嘉富公司購買
      附表所示動產。況本件原告與泉嘉富公司係於95年2 月15
      日簽署動產讓渡書，於95年2 月17日經民間公證人認證，
      而被告係於其後即95年2 月20日始聲請假扣押裁定，本院
      於95年2 月21日為假扣押裁定，被告復於95年2 月23日聲
      請假扣押強制執行，本院於95年3 月3 日執行查封，因泉
      嘉富公司法定代理人未在場而改於95年3 月17日執行查封
      ，查封時，泉嘉富公司經理乙○○已表明查封之動產多數
      售予他人等事實，復據本院調閱95年度裁全字第903 號假
      扣押裁定卷宗及95年度執全字第372 號假扣押執行卷宗核
      閱無誤，則原告與泉嘉富公司簽署動產讓渡書時，焉能預
      知事後被告將對原告買受之動產聲請假扣押，由此更足徵
      原告與泉嘉富公司間就附表所示動產之買賣並未通謀虛偽
      意思表示。且由乙○○於法院查封時即已陳明查封之動產
      多數售予他人之事實，亦可見被告辯稱本院查封時，乙○
      ○並未主張附表所示動產業已出賣云云，核與事實不符，
      不足採信。此外，被告復未能舉證證明其所辯原告與泉嘉
      富公司間係通謀虛偽意思表示，倘非通謀虛偽意思表示，
      原告亦未能證明業已給付買賣價金及泉嘉富公司已交付附
      表所示動產云云為真，則其上開辯解，為無理由，委無足
      採。
（五）末附表所示之動產為本院95年度執全字第372 號強制執行
      事件查封標的物之部分，因乙○○與原告點交時係依照泉
      嘉富公司之財產目錄清點，而法院查封時則非依據上開目
      錄清點查封等情，並據證人乙○○證述在卷，被告空言否
      認兩者係屬相同，要屬無據，委無足採。
（六）按第三人就執行標的物有足以排除強制執行之權利者，得
      於強制執行程序終結前，向執行法院對債權人提起異議之
      訴。如債務人亦否認其權利時，並得以債務人為被告，強
      制執行法第15條定有明文。次按強制執行法第15條，所謂
      就執行標的物有足以排除強制執行之權利者，係指對於執
      行標的物有所有權、典權、留置權、質權存在情形之一者
      而言。原告主張附表所示動產為其所有，堪予採信，則原
      告本於動產所有權，依強制執行法第15條規定，請求撤銷
      本院95年度執全字第372 號假扣押強制執行事件就附表所
      示動產所為之強制執行程序，洵屬正當，應予准許。
四、末被告請求調查匯款人為何人，惟前述三筆款項匯款人載明
    為原告，有華南商業銀行和美分行95年11月2 日95華美存字
    第253 號函檢送之存款往來明細表在卷足憑，是本院自無重
    覆調查之必要，另兩造其餘攻擊防禦方法，經審酌後均於本
    案結論不生影響，爰不逐一論列，併此敘明。
據上論結：本件原告之訴為有理由，依民事訴訟法第78條，判決
如主文。
中    華    民    國    95    年    12    月    27    日
                  民事第一庭    法  官  游秀雯
以上正本係照原本作成。
如對判決上訴，應於判決送達後20日內向本院提出上訴狀。
中    華    民    國    95    年    12    月    27    日
                                書記官  張西武


司法院資訊處製作；財團法人民間司法改革基金會備份。
